【裁判字號】    95,簡上,15
【裁判日期】    950420
【裁判案由】    傷害
【裁判全文】
臺灣嘉義地方法院刑事判決              95年度簡上字第15號
上  訴  人
即  被  告  丙○○
                      號。
上列上訴人因傷害案件，不服本院嘉義簡易庭中華民國九十四年
十二月七日九十四年度嘉簡字第一三八一號第一審判決（聲請簡
易判決處刑書案號：臺灣嘉義地方法院檢察署九十四年度偵字第
六○六二、六一三五號），提起上訴，本院管轄之第二審合議庭
判決如下：
    主  文
上訴駁回。
    事  實
一、丙○○與乙○○○曾為同居關係，前曾為事實上之夫妻，係
    家庭暴力防治法第三條第二款所定之家庭成員關係。丙○○
    前因違反毒品危害防制條例案件，經本院於民國九十三年十
    一月十九日以九十三年度嘉簡字第九九五號判決判處有期徒
    刑五月確定，並於九十四年八月十五日縮刑期滿，執行完畢
    ，猶不知悔改，竟基於普通傷害人身體之概括犯意，先於九
    十四年九月二十三日晚上九時三十分許，在嘉義縣大林鎮上
    林里頂員林八九之七號其同居人乙○○○住處前，因乙○○○之子張德民與友人甲○○、李木賢等人相約前來家中泡茶
    聊天，丙○○與張德民原已不合，為恐影響其居住權益，遂
    持所有之四方木棍一支毆打甲○○，致甲○○受有左手肘及
    左手腕挫傷瘀青、擦傷等傷害，嗣經警據報前往處理時，丙○○隨即丟棄手中之四方木棍並逃逸，經警於當日晚上九時
    五十分許，在上開地點查扣前開丟棄之四方木棍一支；丙○○復基於上揭概括犯意，於九十四年十月二日晚上七時十分
    許，因懷疑乙○○○要外出約會，因不准其外出，雙方發生
    爭執，丙○○即以徒手方式推擠乙○○○，致乙○○○頭部
    撞擊牆壁，並受有頭部外傷、右肘擦傷、多處瘀傷等傷害。
二、案經甲○○、乙○○○訴由嘉義縣警察局民雄分局報請台灣
    嘉義地方法院檢察署檢察官偵查起訴。
    理  由
壹、程序部分：
    被告丙○○對於被告以外之人在警詢及檢察官偵查時之陳述
    ，表示對於其證據能力不爭執，且本院認為前開筆錄作成時
    之情況，合法且無不當，故被告以外之人在警詢及偵查時之
    陳述，自得為證據，先予敘明。
貳、認定犯罪事實所憑之證據及理由：
  一、甲○○部分：
      被告丙○○對於上揭時地與告訴人甲○○發生爭執一事雖
      不否認，然矢口否認有傷害犯行，辯稱：是甲○○先推伊
      ，伊出於正當防衛，才打他云云。然查：
    (一)上揭事實業據告訴人甲○○指訴甚詳，且證人李木賢於警
      詢時亦證稱：「當時我和甲○○下車後，甲○○就被丙○○持一支四方木棍毆打，丙○○毆打甲○○是在嘉義縣大
      林鎮上林里頂員林八九之七號前之馬路上等語。」（見第
      0000000000號警卷第七頁），另證人張德民於
      警詢時亦證稱：是他邀請甲○○至他家聚聚聊天，當時他
      在屋內，甲○○下車後，被告就拿一支四方木棍在屋外毆
      打甲○○等情（見前揭警卷第十頁）；又證人張德民於偵
      查中具結證稱：「因為我們不讓被告進我家，他都要進來
      我們家，我就請朋友到我家泡茶聊天，被告一看到甲○○
      就拿木棍打他等語（見第六○六二號偵查卷第三九頁）。
    (二)又被告於警詢時供稱，伊當時聽到不詳男子聲音和伊同居
      人乙○○○在房間內講話，伊喊幹什麼，即聽到有腳步聲
      跑到樓上，伊就在屋外隨手拿起一支四方木棍跑到屋後，
      要看是什麼人，伊跑到嘉義縣大林鎮上林里頂員林八九之
      七號前，突然有一輛小貨車擋在面前，車上跳下四個人打
      伊，伊一直往後退，伊才拿四方木棍朝甲○○打兩下，伊
      看到警方到達時就停手等語（見本審卷第二頁）。被告辯
      稱係告訴人甲○○先打伊，伊始持木棍毆打告訴人，然查
      ，告訴人於偵查中已堅詞否認有毆打被告，而且倘被告遭
      告訴人毆打，其於警詢時，既知甲○○已對其提出傷害告
      訴，惟警方詢之是否提出告訴時，被告卻明白表示不提出
      告訴，故被告是否遭甲○○等人圍毆，因被告均未提出相
      關受傷事證，故並無證據可資證明其所辯為真實，況倘被
      告係遭甲○○等人圍毆，為何被告一見警察到來，即丟掉
      手中木棍逃逸，此與一般被害人盼望警察前來處理事故之
      情形不符，是被告是否確遭甲○○等人圍毆，不無可疑。
    (三)另證人丁○○雖在本院審理時證稱當日其開車經過被告住
      處，有一輛車後載四、五個人停下來，要打被告、推被告
      ，並把被告壓在地上，有看到被告從住處隨手拿木棍檔架
      ，其當時離他們不到三公尺等情（見本審卷第五一頁至第
      五三頁），然查被告於警詢時供稱係先在屋內聽到有腳步
      聲，即至屋外隨手拿起四方木棍跑到屋後，並非證人所述
      之被告遭壓在地上後始隨手拿木棍檔架；又被告見警察到
      來時，即已逃逸，然證人卻證稱當時被告有留在現場等語
      （見本審卷第五二頁），可見證人所述與實際發生情形不
      符，況被告與證人已認識三年（見本審卷第五十頁），一
      同在附近茶行喝茶過，其證詞難免有偏頗被告之虞，故其
      證詞尚非可採。
    (四)此外，復有財團法人佛教慈濟綜合醫院大林分院醫療診斷
      證明書一紙、四方木棍一支可按，告訴人確因被告之傷害
      行為，致受有左手及左手腕挫傷瘀青及擦傷等傷害，被告
      所辯係事後卸責之詞，實不可採，此部分事證明確，被告
      傷害犯行應堪認定。
  二、乙○○○部分：被告對於傷害乙○○○之犯行矢口否認，
      辯稱係乙○○○自己去撞牆壁的云云。然查：證人乙○○○於本院審理時證稱：當時我要出去，被告說不要出去，
      他說是颱風天不要出去，當時被告喝得醉茫茫，因我的小
      孩發燒，我趕著要去小孩上班的地點載他去就醫，後來我
      要出去被告就攔阻我，他喝得很醉，他就在門擋住不讓我
      出去，我們就在那邊拉扯、推擠，之後我才跌倒受傷的，
      我撞到牆壁是因為被告拉我才撞到的等語（見本審卷第五
      六頁、第五九頁）。因被告與告訴人乙○○○係同居關係
      ，被告向告訴人拿錢，告訴人未給予金錢，且懷疑告訴人
      要外出約會，故不准告訴人外出，雙方發生爭執，被告並
      推撞告訴人致其頭部受傷等情，亦據告訴人於警詢及偵查
      中證述明確（見第0000000000號警卷第四頁，
      第六一三五號偵查卷第二五頁），此外復有財團法人佛教
      慈濟綜合醫院大林分院醫療診斷證明書一紙、照片二幀可
      憑，告訴人確因被告之推撞致其受有頭部外傷、右肘擦傷
      及多處瘀傷等傷害，此部分事證明確，被告所辯應不足採
      ，其犯行應堪認定。
  三、論罪科刑之理由：
      按家庭暴力者，謂家庭成員間實施身體或精神上不法侵害
      之行為，又家庭暴力罪者，謂家庭成員間故意實施家庭暴
      力行為而成立其他法律所規定之犯罪，家庭暴力防治法第
      二條第一項、第二項定有明文。查被告丙○○與告訴人乙○○○曾為同居之男女朋友（現已分居），業據其等分別
      供述無訛，二人曾有事實上之夫妻關係，係家庭暴力防治
      法第三條第二款所定之家庭成員關係，核被告所為，均係
      犯刑法第二百七十七條第一項之普通傷害罪，其對於乙○○○之犯行，亦屬上開所稱之家庭暴力罪。又被告先後二
      次傷害犯行，時間緊接，方法相似，觸犯構成要件相同之
      罪名，顯係基於概括犯意反覆為之，應依刑法第五十六條
      連續犯之規定，論以連續傷害一罪，並加重其刑。又被告
      曾因違反毒品危害防制條例案件，經本院於九十三年十一
      月十九日以九十三年度嘉簡字第九九五號判決判處有期徒
      刑五月確定，並於九十四年八月十五日縮刑期滿，執行完
      畢，有卷附臺灣高等法院被告前案紀綠表可按，其受有期
      徒刑之執行完畢，五年內再犯有期徒刑以上之罪，為累犯
      ，應依刑法第四十七條規定，遞加重其刑。被告雖以未毆
      打告訴人等為由，認為原判決認事用法有誤，然查：被告
      傷害告訴人之犯行已如上所述，其事後雖與告訴人乙○○○達成和解，並提出和解書一份供本院參酌，然依上所述
      ，本件被告為累犯，復為連續犯，應遞加重其刑，原審依
      上述事證，適用前開法條，並審酌被告之犯罪情狀，就其
      傷害人之身體，處有期徒刑三月，如易科罰金，以三百元
      折算一日，已屬低度量刑，且被告亦不符合緩刑之要件，
      是原審認事用法並無違誤，其上訴並無理由，應予駁回。
、適用法律依據：
    刑事訴訟法第四百五十五條之一第一項、第三項、第三百六
    十八條。
本案經檢察官李志明到庭執行職務
中    華    民    國    95    年    4     月    20    日
           刑事第三庭    審判長法  官  沈福財
                               法  官  卓春慧
                               法  官  陳仁智
以上正本證明與原本無異。
本件不得上訴。
中    華    民    國    95    年    4     月    20    日
                               書記官  李佳惠
附錄論罪科刑法條全文：
中華民國刑法第277條：
傷害人之身體或健康者，處三年以下有期徒刑、拘役或一千元以
下罰金。
犯前項之罪因而致人於死者，處無期徒刑或七年以上有期徒刑；
致重傷者，處三年以上十年以下有期徒刑。


司法院資訊處製作；財團法人民間司法改革基金會備份。
